【裁判字號】    99,訴,1819
【裁判日期】    991231
【裁判案由】    遷讓房屋等
【裁判全文】
臺灣板橋地方法院民事判決              99年度訴字第1819號
原      告  樂惠菊
            王羅沛芸
            羅沛珊
            羅舜仁
            羅文妍
共      同
訴訟代理人  顏光嵐律師
複  代理人  凌見臣律師
被      告  黃輝池
上列當事人間請求遷讓房屋事件，經本院於民國99年12月14日言
詞辯論終結，判決如下：
    主  文
被告應將坐落新北市○○區○○街二十二巷二十六之四號房屋遷
讓返還原告。
訴訟費用由被告負擔。
本判決第一項於原告以新臺幣柒拾參萬元為被告供擔保後，得假
執行；倘被告以新臺幣貳佰壹拾玖萬元為原告預供擔保，得免為
假執行。
    事實及理由
一、原告主張：坐落新北市○○區○○街22巷26之4號房屋（下
    稱系爭房屋）連同坐落基地（下稱系爭不動產）為原告之被
    繼承人羅俊傑所有。嗣後羅俊傑於民國99年1月2日去世，原
    告即依繼承法律關係取得系爭房屋所有權。羅俊傑生前將系
    爭房屋無償借予被告使用，但現原告有使用系爭房屋之需要
    ，爰以起訴狀為終止使用借貸契約之意思表示，前開使用借
    貸契約已然終止，被告已無合法權源占有使用系爭房屋。爰
    本於民法第767條、第470條規定提起本訴請求被告遷讓返還
    房屋等情。併為聲明：除供擔保金額外，如主文所示。
二、被告抗辯：被告因早年經商失敗，唯恐無安身之處，遂將系
    爭房屋借名登記予羅俊傑名下，但實際上系爭房屋之貸款金
    額、房屋稅、水電費均為被告繳納，即系爭不動產實為被告
    出資購入，再借名登記於羅俊傑名下。被告既為系爭不動產
    之真正所有權人，故原告提起本件訴訟並無理由等情。併為
    答辯聲明:原告之訴駁回；如受不利判決願供擔保請免為假
    執行。
三、兩造不爭執之事項：
(一)、系爭不動產於93年6月24日以買賣為由移轉登記至羅俊傑名
    下，羅俊傑於99年1月2日死亡，原告為其繼承人，有土地及
    建物登記謄本（詳原證1）；戶籍謄本（詳原證2）各1份在
    卷可佐。。
(二)、系爭不動產現為被告占有使用中。
四、原告主張：系爭房屋為其繼承人羅俊傑所有，羅俊傑生前無
    償借予被告使用，羅俊傑去世後由原告繼承取得等情，業據
    提出土地及建物登記謄本、戶籍謄本影本為佐證。被告雖辯
    稱：系爭不動產為其所有，僅係借名登記予羅俊傑名下云云
    ，然經原告否認。經查，被告對於其所辯與羅俊傑間有借名
    契約之主張，未能舉出任何證據供本院調查，本院本無從信
    其為真實，且被告自認系爭不動產權狀均放置於羅俊傑處，
    其繳款之收據亦係放置於羅俊傑公司會計處，被告並無親自
    保管等語。衡諸一般社會常情，系爭不動產之價值高達數百
    萬元，倘被告係實際出資人，但卻未保管或占有任何出資或
    所有權之文書證據，顯與常情不符，則其所辯為系爭不動產
    之所有權人，其有權占有系爭不動產云云，並無可採。應認
    原告主張系爭房屋為其被繼承人羅俊傑所有，無償借予被告
    居住等情，可認為真正。從而，原告依繼承關係、民法第47
    0條第2項規定（「借貸未定期限，亦不能依借貸之目的而定
    其期限者，貸與人得隨時請求返還借用物。」）終止兩造間
    使用借貸契約關係，於法自無不合。並於原告為終止意思表
    示後，被告已無法律上原因得再繼續占有使用系爭房屋。基
    上，原告本於民法第767條規定請求被告自系爭房屋遷出，
    將房屋返還原告，自屬有據。
五、兩造均陳明願供擔保，聲請宣告假執行或免為假執行宣告，
    經核均無不合，爰各酌定相當擔保金額准許之。
六、結論：原告之訴為有理由，依民事訴訟法第78條、第390條
    第2項、第392條，判決如主文。
中    華    民    國    99    年    12   月    31    日
                  民事第三庭法  官  邱育佩
以上正本係照原本作成
如對本判決上訴，須於判決送達後20日內向本院提出上訴狀。如
委任律師提起上訴者，應一併繳納上訴審裁判費。
中    華    民    國    99    年    12    月    31    日
                            書記官  彭麗紅

司法院資訊處製作；財團法人民間司法改革基金會備份。
